【裁判字號】    96,訴,1657
【裁判日期】    970613
【裁判案由】    損害賠償
【裁判全文】
臺灣板橋地方法院民事判決              96年度訴字第1657號
原      告  甲○○
訴訟代理人  丁福慶律師
複代理人    洪嘉傑律師
            陳智勇律師
被      告  乙○○
訴訟代理人  李詩皓律師
            黃重鋼律師
            林上鈞律師
複代理人    丙○○
上列當事人間請求損害賠償事件，經本院於民國97年5月23日言
詞辯論終結，判決如下：
    主  文
被告應給付原告新台幣參拾柒萬陸仟貳佰伍拾元及自民國96年7
月13日起至清償日止，按年息百分之五計算之利息。
原告其餘之訴駁回。
訴訟費用由被告負擔十分之四，餘由原告負擔。
本判決第一項得假執行。但被告以新台幣參拾柒萬陸仟貳佰伍拾
元為原告預供擔保，免為假執行。
原告其餘假執行之聲請駁回。
    事實及理由
一、按訴狀送達後，原告不得將原訴變更或追加他訴，但擴張或
    減縮應受判決事項之聲明者，不在此限，民事訴訟法第255
    條第1 項但書第3 款定有明文。本件原告起訴時係請求「被
    告應給付原告新台幣（下同）975672元及自起訴狀繕本送達
    翌日起至清償日止，按年息百分之五計算之利息。願供擔保
    ，請准宣告假執行」，嗣變更為「被告應給付原告925672元
    及自起訴狀繕本送達翌日起算至清償日止，按年息百分之五
    計算之利息。願供擔保，請准宣告假執行」，核屬減縮應受
    判決事項之聲明，於法並無不合，先予敘明。
二、原告主張：坐落台北縣板橋市○○路150 號21樓之房屋為原
    告於91年5 月6 日購得，而同號22樓則為被告於95年10月拍
    賣取得。被告所屬房屋之壓力管線破損有漏水之現象，造成
    原告房屋受損，原告屢請被告修理，被告置之不理，經原告
    委請訴外人龍鼎國際設計工程有限公司估價，需975672元之
    費用始能回復原狀，此回復原狀之費用應由被告負擔，為此
    依據民法第191 條第1 項之規定，訴請被告賠償等語。並聲
    明：被告應給付原告925672元及自起訴狀繕本送達翌日起至
    清償日止，按年息百分之五計算之利息。願供擔保，請准宣
    告假執行。
三、被告則以：按侵權行為損害賠償之要件，乃以故意或過失不
    法侵害他人權利為要件，本件鑑定結果乃根源於「22樓浴室
    旁公共管道延伸進入22樓浴室及廚房之壓力水管」，位處公
    共管道，且於水泥牆壁內，被告既無預見亦無過失，原告以
    侵權行為損害賠償為由提起訴訟，自有未合。次按公寓大廈
    管理條例第10條第2 項規定：「共用部分、約定共用部分之
    修繕、管理、維護，由管理負責人或管理委員會為之」，本
    件滲漏起源為公共管道，故應由大樓管理委員會負責修繕，
    原告請求對象顯然有誤。末查，縱使認為該處係21樓及22樓
    間之「共同壁及樓地板或其內之管線」，依公寓大廈管理條
    例第12條前段規定，其維修費用由該共同壁雙方或樓地板上
    下方之區分所有權人共同負擔，則本件修復費用應由兩造共
    同負擔，且修復費用應予折舊等語置辯。並聲明：原告之訴
    及其假執行之聲請均駁回。如受不利之判決，願供擔保請准
    宣告免為假執行。
四、按土地上之建築物或其他工作物所致他人權利之損害，由工
    作物之所有人負賠償責任。但其對於設置或保管並無欠缺，
    或損害非因設置或保管有欠缺，或於防止損害之發生，已盡
    相當之注意者，不在此限，民法第191 條第1 項定有明文。
    所謂保管有欠缺，係指於建造後未善為保管，致其物發生瑕
    疪而言（最高法院50年台上字第1464號判例參照）。本院函
    請臺灣省土木技師公會至現場勘驗鑑定結果，原告21樓房屋
    之天花板、牆面及木造地板因漏水而受有油漆剝落、牆壁裝
    潢受潮、木造地板、櫥櫃受潮、大理石受潮變色等損害，而
    造成漏水之原因，則為被告之22樓浴室及廚房之壓力水管破
    損，被告已將該壓力水管自行修復，現已不再漏水等情，有
    鑑定報告及現場照片可稽。又按專有部分之修繕、管理、維
    護，由各該區分所有權人為之，公寓大廈管理條例第10條第
    1 項亦有明文，從而被告就其專有部分之壓力水管自應盡修
    繕、管理、維護之責，原告起訴前已向被告反應有漏水之情
    形，被告遲至本件訴訟進行中，始將破損之水管修復，其就
    水管之保管自有欠缺，而壓力水管係附屬於建物之必要設施
    ，應屬建築物之一部分，被告應依民法第191 條第1 項規定
    負損害賠償責任。被告雖辯稱：壓力水管位處公共管道，且
    於水泥牆壁內，被告既無預見亦無過失，原告以侵權行為損
    害賠償為由提起訴訟，自有未合云云，惟查該壓力水管已進
    入被告專有部分，有鑑定報告可稽，且從被告自行修復水管
    之照片亦可得知，原告只須證明其房屋受損害係因被告專有
    部分之水管破損所致即已足，被告必須證明其對設置或保管
    無欠缺，或於防止損害之發生，已盡相當之注意，或損害非
    因設置或保管有欠缺所致者，方能免責，被告未舉證其無過
    失，自應依該規定負賠償責任。被告復辯稱：破損之水管屬
    於21樓及22樓間之「共同壁及樓地板或其內之管線」，依公
    寓大廈管理條例第12條前段規定，其維修費用由該共同壁雙
    方或樓地板上下方之區分所有權人共同負擔，則本件修復費
    用應由兩造共同負擔云云，惟查此規定係指共用管線之維修
    費用由區分所有權人共同負擔，而原告係因被告專有使用之
    水管破損造成其房屋內部之損害，請求被告賠償修復費用，
    自與該法條之規定無涉，被告不能援此規定主張僅須負一半
    之賠償責任。
五、按負損害賠償責任者，除法律另有規定或契約另有訂定外，
    應回復他方損害發生前之原狀；債權人並得請求支付回復原
    狀所必要之費用，以代回復原狀，民法第213 條第1 項、第
    3 項分別定有明文。經查原告房屋因被告水管漏水所需之修
    復費用之項目、數量、單價及總價，業經臺灣省土木技師公
    會鑑定製作如報告書附件八所示，原告對於鑑定報告之A.1
    、A.2 、D.1 、D.6 、D.9 、E.18、E.20、E.21、E.24項目
    ，不予爭執，但對於鑑定報告所列費用低於原告所提估價
    報告之金額，鑑定人僅將主臥室大理石地板其中幾塊變色
    較嚴重的更新，惟其他鑑定人認為無須更新的大理石，實際
    上因全室地板長期吸入污水，內部已有變色情形，已失原有
    之美觀，為此請求全室更新大理石費用原告所提估價報告
    21樓漏水維修工程之B.4 及21樓夾層維修工程之A.8 、B. 3
    、B.11、C.2 、D.1 、D.6 、D.8 、D.9 ，鑑定人未予鑑定
    21樓夾層木造地板下方之粗木板受潮有更換之必要，鑑定
    人未予鑑定等語。經查，就鑑定報告所列費用低於原告所提
    估價報告之金額，及主臥室大理石地板是否須全室更新之問
    題，鑑定人陳弘明技師答稱：原告估價甚高，有些部分不需
    要全部拆除，如主臥室大理石地板，僅須將有變色的部分更
    換，有五、六塊，不需要全部拆除換新，電視櫃重新噴漆即
    可，不必拆除，浴室天花板拆下來看裡面是否潮濕，重新粉
    刷，不需將天花板換新，衣櫃已經乾的話，重新貼皮噴漆，
    浴室地坪是防水的，不需打除，洗面台也是防水的，不需打
    除，清潔工程因為拆除規模沒有那麼大，所以不需要多次清
    理及運費，21樓夾層維修工程，原告係以新作價格，鑑定報
    告係以整修估價，所以會有差距等語（見97年1 月21日勘驗
    筆錄、97年3 月31日勘驗筆錄），本院就現場之狀況，亦認
    為損害未達不堪使用需全部拆除之程度，鑑定人以整修之方
    式以回復原狀，應為適當，原告以新作價格估價，顯有過高
    。次查，原告請求主臥室大理石地板全部更新之費用，並提
    出一塊全新之大理石與現有地板比對，拍攝出原證15之照片
    ，認有全室更新之必要，惟本院認為除其中六塊變色較嚴重
    之大理石地板需要更新外（即照片編號10、11、13、14、15
    、16），其餘大理石與全新之大理石比較，色澤並未相差甚
    多，並不會影響整體美觀，且原告房屋係於92年間即已裝潢
    完成（見原證七合約書），使用已有一段時間，大理石在自
    然耗損下色澤亦會變暗，非必然與漏水有關，且未影響整體
    美觀，應無全室更換之必要。原告請求全部拆除更換之費用
    ，即不可採。再就原告指摘：估價報告21樓漏水維修工程之
    B.4 ，21樓夾層維修工程之A.8 、B.3 、B.11、C. 2、D.1
    、D.6 、D.8 、D.9 ，鑑定報告未予鑑定乙節，查估價報告
    21樓漏水維修工程B.4 之檯面花崗石更新，本院認為花崗石
    本身堅固，以黏貼方式與電視櫃接合，電視櫃整修，係以貼
    皮、噴漆之方式，花崗石檯面當不會因為電視櫃整修而受損
    ，故認無更新花崗石之必要，鑑定技師亦同此認定。此外，
    21樓夾層維修工程之B.11、C.2 、D.1 、D.6 、D.8 、D.9
    （臥室Ａ燈具拆裝、臥室Ｂ入口門框換新及噴漆、浴室地坪
    換新結晶化大理石、排氣孔包樑新作、天花板平光水泥漆、
    馬桶面盆拆裝），均經鑑定技師認無拆除新作之必要，而
    A.8 燈槽燈具換新，是鑑定報告之E.1 及E.2 ，B. 3臥室與
    儲藏室之拉門及框，是鑑定報告之E7及E12 ，並非未鑑定，
    是原告此部分之指摘，亦無理由。末查原告主張21樓夾層木
    造地板下方之粗木板因受潮有更換之必要，因而請求鑑定此
    部分之費用，並有拆除一小塊木地板露出下方之粗木板，以
    供鑑定人鑑定，惟鑑定人認為從外觀上仍無法鑑定隱藏於地
    板下方之粗木板是否受潮而有更換之必要，故就此部分未予
    鑑定，是原告請求此部分之費用，亦不可採。綜上，本件原
    告房屋之修復費用，依據鑑定人之鑑定結果係376250元。被
    告就此修復費用認應扣除折舊，惟查，鑑定報告所載之為整
    修費用，並非新作，且物料部分已上漲，當無折舊之問題，
    是被告此部分之辯解，為不可採。
六、原告依據民法第191 條第1 項規定，請求被告給付376250元
    及自96年7 月13日即起訴狀繕本送達翌日起至清償日止，按
    年息百分之五計算之利息，為有理由，應予准許。逾此範圍
    之請求，為無理由，應予駁回。兩造陳明願供擔保，聲請宣
    告假執行或免為假執行，經核原告勝訴部分，合於民事訴訟
    法第389 條第1 項第5 款之規定，爰依職權宣告假執行及酌
    定免為假執行之擔保金額；原告其餘假執行之聲請，因訴之
    駁回而失所依據，不予准許。
七、因本案事證已臻明確，原告請求傳訊裝潢公司負責人翁棋炫
    為證人，核無必要，附此敘明。
八、結論：原告之訴為一部有理由，一部無理由，依民事訴訟法
    第79條、第389 條第1 項第5款、第392 條，判決如主文。
中    華    民    國    97    年    6     月    13    日
                  民事第三庭法  官  陳映如
以上正本係照原本作成
如對本判決上訴，須於判決送達後20日內向本院提出上訴狀
中    華    民    國    97    年    6     月    13    日
                            書記官  李錦輝


司法院資訊處製作；財團法人民間司法改革基金會備份。
